【裁判字號】    97,訴,310
【裁判日期】    970430
【裁判案由】    侵權行為損害賠償
【裁判全文】
臺灣高雄地方法院民事判決               97年度訴字第310號
原      告  甲○○
            乙○○
被      告  丙○○
上列當事人間損害賠償事件，經本院刑事庭裁定（96年度簡附民
字第155 號）移送前來，並於民國97年4 月16日言詞辯論終結，
判決如下：
    主      文
被告應給付原告甲○○新臺幣拾萬元，及自民國九十七年二月二
十一日起至清償日止，按年息百分之五計算之利息。
被告應給付原告乙○○新臺幣壹萬伍仟元，及自民國九十七年二
月二十一日起至清償日止，按年息百分之五計算之利息。
原告其餘之訴駁回。
訴訟費用由被告負擔十分之一，由原告甲○○負擔十分之六，由
原告乙○○負擔十分之三。
本判決第一項得假執行。但被告如以新台幣拾萬元供擔保，得免
為假執行。
本判決第二項得假執行。但被告如以新台幣壹萬伍仟元供擔保，
得免為假執行。
原告其餘假執行之聲請駁回。
    事實及理由
一、原告主張：原告甲○○、乙○○為夫妻關係，分別擔任坐落
    於高雄市新興區○○○路240 號之「中山世紀名廈」（下稱
    中山大廈）管理委員會之主任委員及管理委員，被告丙○○
    則為中山大廈住戶。被告於民國96年3 月31日下午2 時30分
    ，在中山大廈5 樓召開第10屆全體區分所有權人大會時，因
    對會議討論提案禁止在大廈大廳、電梯內外之共有牆壁等處
    私自張貼公告、海報及禁止在中山大廈養貓狗等決議不滿，
    竟在會議中以「你放屁」、「你今天講什麼屁話」、「操你
    媽」、「你娘雞掰」、「幹你娘」等語，公然辱罵甲○○，
    復另以「放屁…你什麼東西」等語，公然侮辱乙○○。嗣於
    96年4 月2 日下午5 時45分許，被告又於中山大廈電梯內至
    中庭處，在有其他人可共聽聞之情形下，以「你他媽的…開
    什麼補習班，你去開妓女戶」等語公然侮辱甲○○。被告上
    開公然侮辱原告之行為，業經本院刑事庭以96年度簡字第
    5470 號 判處公然侮辱罪刑確定在案，原告遭被告公然以粗
    鄙之言語辱罵，已對原告之名譽造成重大損害，精神上受有
    痛苦，爰均依民法第184 條、第195 條第1 項之規定提起本
    件訴訟，請求被告應賠償原告之損害，及登報道歉回復原告
    名譽。並聲明：（一）被告應給付甲○○新台幣（下同）60
    0,000 元，及自起訴狀繕本後之97年2 月21日起至清償日止
    ，按年息5 ％計算之利息。（二）被告應給付乙○○精神慰
    撫金40 0,000元，及自起訴狀繕本送達後之97年2 月21日起
    至清償日止，按年息5 ％計算之利息。（三）被告應於聯合
    報南部版第一版報頭下刊登版面大小為長13.6公分，寬4.8
    公分，內容為「道歉啟事：本人丙○○（身分證字號：Ｚ000
    000000號）於民國96年3 月31日，在高雄市新興區○○○路
    240 號5 樓出席該大樓即中山世紀名廈區分所有權人會議時
    ，以粗鄙言語公然侮辱甲○○及乙○○；另於民國96年4 月
    2 日，在上址大樓電梯至大樓之中庭以粗鄙言語公然侮辱甲○○，致甲○○及乙○○二人名譽受損一事，特此向甲○○
    及乙○○二人道歉，公告週知」之道歉啟事1 天。其中「道
    歉啟事」4 個字，其字體大小為長、寬均40級字，其餘字體
    大小為長、寬均為16級字。（四）願供擔保，請准宣告假執
    行。
二、被告則以：伊固有上開公然侮辱原告之行為，然原告所請求
    之精神慰撫金顯屬過高，且本件伊係以言語方式侵害原告之
    名譽，散佈程度並非以報紙讀者為主，知悉上情之人數較少
    ，事後伊亦已當面向原告道歉，且有和解意願，應無登報道
    歉之必要等語，資為抗辯。並聲明：（一）原告之訴駁回。
    （二）如受不利判決，願供擔保免為假執行。
三、兩造不爭執事項：
（一）甲○○、乙○○為夫妻關係，分別擔任中山大廈管理委員
      會之主任委員及管理委員，被告則為中山大廈之住戶。
（二）中山大廈於96年3 月31日下午2 時30分在5 樓召開第10屆
      全體區分所有權人大會，被告在會議中以「你放屁」、「
      你今天講什麼屁話」、「操你媽」、「你娘雞掰」、「幹
      你娘」等言語，公然辱罵甲○○，並以「放屁…你什麼東
      西」等語，公然辱罵乙○○。嗣被告又於96年4 月2 日下
      午5 時45分許，在中山大廈電梯內至中庭處，以「你他媽
      的…開什麼補習班，你去開妓女戶」等語公然辱罵甲○○
      。被告因此涉犯公然侮辱罪嫌，業經本院刑事庭以96年度
      簡字第5470號判決，各判處拘役20日，均減為拘役10日，
      合併應執行拘役18日確定在案。
（三）兩造對於本院依職權調閱之兩造之財產歸戶資料均不爭執
      。
四、兩造爭執事項：
（一）爭點一：原告得請求被告賠償精神慰撫金應各以若干金額
      為適當？
（二）爭點二：原告請求以登報道歉之方式回復名譽，是否適當
      ？
五、本院對於爭點一之判斷：
（一）按因故意或過失，不法侵害他人之權利者，負損害賠償責
      任；不法侵害他人之身體、健康、名譽、自由、信用、隱
      私、貞操，或不法侵害其他人格法益而情節重大者，被害
      人雖非財產上之損害，亦得請求賠償相當之金額，民法第
      184 條第1 項、第195 條第1 項分別定有明文。而民法上
      名譽權之侵害非即與刑法之誹謗罪相同，名譽有無受損害
      ，應以社會上對個人評價是否貶損作為判斷之依據，苟其
      行為足以使他人在社會上之評價受到貶損，不論其為故意
      或過失，均可構成侵權行為，其行為不以廣佈於社會為必
      要，僅使第三人知悉其事，亦足當之；慰藉金之賠償須以
      人格權遭遇侵害，使精神上受有痛苦為必要，其核給之標
      準固與財產上損害之計算不同，然非不可斟酌雙方身分資
      力與加害程度，及其他各種情形核定相當之數額，最高法
      院住有90年台上字第646 號、51年台上字第223 號判例可
      資參照。
（二）查被告於96年3 月31日下午2 時30分，在兩造居住之中山
      大廈5 樓召開第10屆全體區分所有權人大會時，以「你放
      屁」、「你今天講什麼屁話」、「操你媽」、「你娘雞掰
      」、「幹你娘」等言語，公然辱罵甲○○，並以「放屁…
      你什麼東西」等語，公然辱罵乙○○。嗣於96年4 月2 日
      下午5 時45分許，被告又於中山大廈電梯內至中庭處，以
      「你他媽的…開什麼補習班、你去開妓女戶」等語公然辱
      罵甲○○。被告均係在公開場合而有其他人得共見聞之情
      形下以上開粗言分別侮辱原告，已對原告之名譽產生損害
      ，有侵害原告之名譽權之情事，符合民法第184 條第1 項
      侵權行為之要件，被告自應就此對原告負損害賠償之責。
（三）有關甲○○請求非財產損害部分：
  １. 查被告於上揭時、地，以公然侮辱甲○○之方式，使甲○○名譽受有侵害，應負擔損害賠償之責等事實，業如上述
      。被告係在兩造所居住之中山大廈召開住戶大會時，口出
      穢言侮辱甲○○，並又於大廈電梯及中庭有他人在旁之情
      形下再度出言辱罵甲○○，已使甲○○在社會上之人格評
      價受到貶損，名譽權受到侵害，精神上受有痛苦，是甲○○依民法第195 條第1 項之規定，請求被告賠償因此所生
      非財產上損害，自應准許。
  ２. 本院審酌事發時，甲○○係擔任中山大廈管理委員會主任
      委員，被告為大樓住戶，雙方因大廈管理事務生有嫌隙，
      被告多次口出惡言公然侮辱甲○○，進而衍生本件侵權行
      為。而甲○○為陸軍官校畢業，現為外語補習班負責人，
      95年度稅務財產所得為69,610元，財產總額13,406,199元
      ，被告為大專畢業，現經營咖啡店，95年度稅務財產所得
      為477,433 元，財產總額5,487,277 元，有甲○○、被告
      之個人基本資料查詢結果及稅務電子閘門財產所得調件明
      細表2 份在卷可查，經衡酌本件事件起因、被告手段及甲○○所受損害與兩造教育、社會地位、資力等一切情形，
      認甲○○請求之600,000 元精神慰撫金尚嫌過高，應以10
      0,000 元較屬公允，逾此數額之請求，為無理由。
（四）有關乙○○請求非財產損害部分：
  １. 查被告於上揭時、地，以公然侮辱乙○○之方式，使乙○○名譽受有侵害，應負擔損害賠償之責等事實，業如上述
      。被告係在雙方所居住之中山大廈召開住戶大會時，口出
      惡言侮辱乙○○，造成乙○○在社會上之人格評價受到貶
      損，名譽權受到侵害，精神上受有痛苦，是乙○○依民法
      第195 條第1 項之規定，請求被告賠償因此所生之非財產
      上損害，自應准許。
  ２. 本院審酌於事發時，乙○○係擔任中山大廈管理委員，被
      告為中山大廈住戶，雙方因大廈管理事務生有嫌隙，被告
      以上開言語公然侮辱乙○○，進而衍生本件侵權行為。而
      乙○○為輔仁大學歷史系畢業，現與甲○○共同經營外語
      補習班，95年度稅務財產所得為121,918 元，財產總額22
      ,072,706 元 ，被告為大專畢業，現經營咖啡店，95年度
      稅務財產所得為477,433 元，財產總額5,487,277 元，有
      乙○○、被告之個人基本資料查詢結果及稅務電子閘門財
      產所得調件明細表2 份在卷可查，經衡酌本件事件起因、
      被告手段及乙○○所受損害與兩造教育、社會地位、資力
      等一切情形，認乙○○請求之400,000 元精神慰撫金尚嫌
      過高，應以15,000元較屬公允，逾此數額之請求，為無理
      由。
六、本院對於爭點二之判斷：
（一）按所謂回復名譽之適當處分，係指該處分在客觀上足以回
      復被害人之名譽且屬必要者而言（最高法院86年度台上字
      第3706號判決意旨可資參照）。
（二）本院審酌被告係於兩造所居住之中山大廈以公然侮辱方式
      侵害原告之名譽，其散佈程度並非以報紙讀者為主，獲悉
      此事人數較少，且甲○○、乙○○現仍分別為中山大廈之
      主任委員及管理委員，故認經由本院刑事案件及本件民事
      判決之宣示，應已足夠回復原告之名譽，原告請求被告登
      報道歉如聲明所示，並無必要，尚非回復名譽之適當處分
      ，應予駁回。
七、綜上所述，本件甲○○、乙○○確因被告所為之行為而受有
    精神上之痛苦，本院審酌被告故意侵權行為之態樣、情節，
    暨兩造之身分、地位、經濟狀況等一切情狀，認甲○○及乙○○得請求之精神慰撫金分別以100,000 元、15,000元為當
    ，另甲○○、乙○○之名譽亦可經由本院民刑事判決宣示而
    回復，渠等請求被告登報道歉以回復名譽，並無必要。從而
    ，甲○○及乙○○均基於侵權行為法律關係，請求被告應分
    別給付100,000 元、15,000元，及均自起訴狀繕本送達之97
    年2 月21日至清償日止，按年息5 ％計算之法定遲延利息，
    為有理由，應予准許，逾此範圍外之請求則無理由，應予駁
    回。
八、本件原告勝訴部分，其所命給付金額未逾500,000 元，依民
    事訴訟法第389 條第1 項第5 款之規定，應依職權宣告假執
    行。又被告陳明願供擔保，請准宣告免為假執行，經核亦無
    不合，爰亦酌定相當之擔保金額准許之。至原告敗訴部分，
    其假執行之聲請即失所附，應予駁回。
九、本件事證已臻明確，兩造其餘攻擊防禦方法及舉證，本院審
    酌後認對於判決結果均無影響，不再逐一贅述，附此敘明。
十、結論：本件原告之訴為一部有理由，一部無理由，依民事訴
    訟法第79條、第85條第1 項但書、第389 條第1 項第5 款、
    第392 條第2 項，判決如主文。
中    華    民    國    97    年    4     月    30    日
                民事第五庭    法  官  林勇如
正本係照原本作成。
如不服本判決，應於判決送達後20日內向本院提出上訴狀並表明
上訴理由，如於本判決宣示後送達前提起上訴者，應判決送達後
10日內補提上訴理由書（須附繕本）。
中    華    民    國    97    年    4     月    30    日
                              書記官  吳韻芳


司法院資訊處製作；財團法人民間司法改革基金會備份。
